最　高　行　政　法　院　裁　定
　　　　　　　　　　　　　　　　　　 96年度裁字第00463號
上　訴　人　烏來觀光事業股份有限公司
代　表　人　甲○○
訴訟代理人　巫坤陽律師
被 上訴 人　臺北縣政府稅捐稽徵處
代　表　人　乙○○
上列當事人間因娛樂稅事件，上訴人對於中華民國94年12月30日
臺北高等行政法院94年度簡字第251號判決，提起上訴。本院裁
定如下：
　　主  文
上訴駁回。
上訴審訴訟費用由上訴人負擔。
　　理  由
一、按對於適用簡易程序之裁判提起上訴或抗告，須經本院許可
    ，且該許可以訴訟事件所涉及之法律見解具有原則性者為限
    ，行政訴訟法第235條定有明文。
二、本件上訴人經營之空中纜車業務，經交通部會商決議，該空
    中纜車為「機械遊樂設施」；又財政部於民國88年8月27日
    台財稅第881939088號函示表明該空中纜車，既經交通部認
    定屬機械遊樂設施，應依法課徵娛樂稅，被上訴人遂依上開
    財政部函示，於88年9月29日以88北縣稅新(二)字第23209號函
    請上訴人自88年10月份起將空中纜車之營業收入自動報繳娛
    樂稅。上訴人不服，履提申復，被上訴人同意上訴人於申復
    期間暫緩課徵，俟確認後再予開徵，惟嗣後交通部並未改變
    空中纜車屬遊樂設施之核定，被上訴人依上訴人營業稅申報
    資料開單課徵92年4期娛樂稅計新台幣（下同）178,412元。
    上訴人不服，申請復查，未獲變更，提起訴願，經訴願決定
    原處分核定之稅額中溢徵新台幣21,393元部份撤銷，其餘訴
    願駁回；上訴人仍不服，遂提起本件訴訟。經原審依簡易訴
    訟程序審理結果，略以：烏來空中纜車究定位為運輸工具或
    係遊樂設施，主管機關交通部並未同意其所屬觀光局有關具
    交通運輸功能之意見，且未變更其前所認為遊樂設施之見解
    ，而財稅主管機關財政部亦未變更其參酌交通部意見後，於
    88年8月27日以台財稅第881939088號函核示上訴人經營之烏
    來空中纜車，應依法課徵娛樂稅之見解，被上訴人依財政部
    有效之函示課徵娛樂稅，自屬有據。又烏來空中纜車為雲仙
    樂園對外唯一之交通工具，除此之外無橋樑、公路可跨越南
    勢溪進入，為原告所不爭，而雲仙樂園外均為森林、峻嶺，
    並不能轉赴他地，足見並無供一般人通行之功能，又園內除
    乙戶工作人員在此設籍外亦無其他住戶，遊客購券之目的為
    進入園區遊樂，與研議中之台北市政府推動之北投纜車，據
    悉係由北投通往陽明山，而陽明山上除公園外，尚有甚多住
    戶，且交通四通八達具交通運輸功能者不同，二者不能相提
    並論。再者，被上訴人所補徵之娛樂稅係根據上訴人所販售
    之票券計算而得，對於上訴人自陳不需購票即可進入園區之
    特殊性質工作人員如林班、台電、電信工程人員、學術研究
    人員，或予以免費優待之園內飯店住宿者等，被上訴人就此
    並無核課娛樂稅；是被上訴人亦僅單純對搭乘空中纜車前往
    享受娛樂設施者課稅，亦與交通工具係提供不特定人交通運
    輸功能者不同，上訴人主張烏來空中纜車之性質，純粹以輸
    送乘客與貨物為目的，純屬交通工具，非屬娛樂設施云云，
    尚無可採。至於上訴人另主張烏來空中纜車前經行政部門認
    定為交通工具，並予免課娛樂稅在案，而今竟予課徵娛樂稅
    ，顯與信賴保護原則有違云云；經查被上訴人依照財政部88
    年8月27日台財稅第881939088號函釋意旨，認系爭空中纜車
    屬娛樂稅法第2條第1項第6款所謂之其他娛樂設施，依法課
    徵娛樂稅，上訴人不得以其他非中央主管機關之前函令否定
    上開交通部及財政部之見解。被上訴人對上訴人在財政部88
    年8月27日台財稅第881939088號函釋作成前，因臺灣省稅務
    局72年9月6日72稅3字第51801號函，未對上訴人經營之系爭
    空中纜車課徵娛樂稅，是依稅捐稽徵法第1條之1規定，財政
    部88年8月27日台財稅第881939088號函釋應自其作成後適用
    ，此已顧及上訴人之信賴，而本件係課徵92年6月娛樂稅，
    自應適用該函釋，與信賴保護原則無違。末查被上訴人根據
    上訴人娛樂稅自動報繳書所載，當期使用票券為全票10,349
    張、優待票79張、半票4,766張，票價分別為全票220元、優
    待票175元、半票150元，有關入場券票價內含項目有：纜車
    來回費用、保險費、入園費及樂園清潔維護費。按財政部83
    年6月15日台財稅第831596600號函釋：「主旨：機動遊藝樂
    園等娛樂場所向顧客收取入園費（門票）外，另以『清潔維
    護費』名義向顧客收取費用，准併同入園費（門票）課徵娛
    樂稅。說明：二、主旨所釋應併課娛樂稅之『清潔維護費』
    ，如娛樂場所包含應稅及免稅娛樂項目者，應按其應稅及免
    稅收費額，計算其應稅部分占全部收費之比例課徵娛樂稅。
    」意旨，依據上訴人所販售之空中纜車暨樂園入場券所載，
    其入場券票價實際內含樂園清潔維護費分別為全票80元、半
    票60元；再查上訴人所經營雲仙樂園中，應徵娛樂稅部分有
    7個項目：海盜船80元、搖擺呼拉40元、空中單車80元、飛
    碟40元、碰碰車80元、魔幻館40元、古堡全票80元（半票50
    元），合計應稅部分分別為全票440元、半票410元，另免徵
    娛樂稅部份有3個項目：射箭80元、划船90元、漆彈60元，
    合計免稅金額230元，依財政部上開函釋計算，其全票、半
    票應稅部分占全部收費之比例分別約為65%、63%，經計算後
    ，樂園清潔維護費中，全票45元、半票33元（原核定漏未扣
    除內含之娛樂稅與營業稅，誤計為全票52元、半票38元）部
    分應課徵娛樂稅。另有關入園費（全票65元，優待票、半票
    均為45元）部分，因園內遊藝設施已課徵娛樂稅，不再課徵
    娛樂稅，而保險費則非屬娛樂稅課徵範圍。是以，入場券票
    價扣除樂園清潔維護費、保險費、入園費後，所餘即為纜車
    來回費用所占金額，分別為全票74元、半票44元，經減除內
    含之娛樂稅、營業稅後，得全票64元、半票38元，應課徵娛
    樂稅。按上開應課徵娛樂稅之樂園清潔維護費及纜車來回費
    用部分核算，全票為109元、半票為71元；至於優待票部分
    ，按原告當期申報資料纜車來回費用優待票價115元，占全
    票票價140元之比例82%，計算後得優待票應為89元。是被上
    訴人分別依其當期所販售票數，按全票109元、優待票89元
    、半票71元，核計樂園清潔維護費及纜車來回費用應補徵娛
    樂稅147,346元，該部份經核並無違誤，訴願決定就該部份
    予以維持，亦無不合，上訴人就此部分起訴意旨為無理由，
    應予駁回；至於被上訴人於原核定時按全票140元、優待票
    115元、半票90元，核算娛樂稅為178,412元，係因未考量票
    價內含之保險費、娛樂稅及營業稅捐等應予扣除，致溢徵該
    期娛樂稅21,393元，業據被上訴人於訴願時自承原核定有溢
    徵情事，並向訴願機關陳明，業經訴願決定撤銷該溢徵之部
    份；另就樂園清潔維護費，因被上訴人計算時漏未扣除內含
    之娛樂稅與營業稅，致溢徵9,673元部分，尚有未洽，此亦
    經被上訴人於訴訟中自認確屬溢徵無訛，訴願決定未就溢徵
    9,673元部分，予以糾正，亦有可議；自應將訴願決定及原
    處分關於該溢徵9,673元部份予以撤銷，以資適法。
三、本院經核原審判決於法並無不合，而上訴人仍不服原審判決
    ，提起上訴主張略以：烏來空中纜車前已經行政部門認定為
    交通工具，如上訴人於原審所述，有台灣省觀光事業委員會
    53年3月16日台觀設字第0481號通知、台灣省政府交通處72
    年8月17日72交觀字第39267號函、台灣省稅務局72年9月6日
    72稅3字第51801號函、台北縣稅捐稽徵處88年3月8日88北縣
    稅消字第371587號函及交通部觀光局於92年4月間就「纜車
    為大眾運輸工具或機械遊樂設施之認定及其監督權屬問題」
    召集交通部路政司、法規委員會、運輸研究所、內政部營建
    署等單位開會討論，結論為纜車應具有運輸工具之屬性，此
    有內政部營建署92年6月20日函文可稽，惟原審判決未察系
    爭行政機關函文意旨，顯有違行政程序法第8條規定之信賴
    保護原則。被上訴人擅自曲解交通部74年1月3日交路（73）
    字第28977號函之意思並據以為課稅基礎，亦經交通部89年4
    月20日交路89字第004038號函明白解釋上開函文僅係針對纜
    車之安全檢查予以釋示，並非提供財稅機關課稅標準之用，
    足見被上訴人認定課稅之理由顯有違法。訴願決定謂原處分
    係依據交通部之意見課徵本件娛樂稅，均不足採。原判決未
    察上開函文，亦有判決適用法規不當之違法。此外，交通部
    93年9月10日交路字第0930052038-1號函檢附之行政院經濟
    建設委員會93年8月23日都字第0930003817號函意旨，足見
    機械遊樂設施管理辦法，其目的僅為安全檢查之用，而非課
    徵娛樂稅之法源依據。既然在行政機關就纜車之性質尚未有
    確定共識前，被上訴人及財政部即無理由逕行認定，片面改
    變以往行政機關之見解，原判決對此亦有判決適用法規不當
    之違法。自53年營運以來至88年間，行政機關見解均認為上
    訴人所經營之空中纜車係屬交通工具而非娛樂設施，因此僅
    課營業稅並免課娛樂稅。如謂上訴人所經營之空中纜車屬於
    娛樂設施，全國所有的空中、海上及陸上交通工具都具有與
    空中纜車相同的「可觀賞自然風景」之「娛樂性」。然未見
    財政部責令地方財稅機關對比烏來空中纜車更具有「娛樂性
    」的烏來遊樂區之柴車、太平山碰碰車、阿里山登山觀光火
    車等等課徵娛樂稅，顯違背憲法上之平等原則。上訴人所經
    營雲仙樂園，並非所謂一票到底，消費者購買纜車票搭乘空
    中纜車係前往雲仙樂園休閒，上訴人僅係提供纜車供乘客搭
    乘前往，與一般遊客搭乘車輛或船舶前往遊樂場所相同，並
    非娛樂稅徵收之範圍，原判決違反平等原則。綜上，爰請廢
    棄原判決，並撤銷訴願決定及原處分等語。惟本院經核上訴
    意旨，乃上訴人以其見解之歧異，就原審取捨證據、認定事
    實之職權行使，指摘其為不當，已無可採。且無所涉及之法
    律見解具有原則性之重要情事，其上訴不合前揭規定，不應
    許可。上訴難謂合法，應予駁回。
四、依行政訴訟法第249條第1項前段、第104條、民事訴訟法第
    95條、第78條，裁定如主文。
中　　華　　民　　國　　96　　年　　3　　 月　　9　　 日
                  第五庭審判長法  官　林　茂　權
                              法  官  鄭　小  康
                              法  官  劉  介  中
                              法  官  鄭　忠　仁
                              法  官　黃　本　仁
以  上  正  本  證  明  與  原  本  無  異
中　　華　　民　　國　　96　　年　　3　　 月　　12　　日
　　　　　　　　　　　　　　　書記官　王　福　瀛
